【裁判字號】    92,交訴,64
【裁判日期】    920520
【裁判案由】    公共危險等
【裁判全文】
臺灣高雄地方法院刑事判決                          九十二年度交訴字第六四號
    公  訴  人  臺灣高雄地方法院檢察署檢察官
    被      告  乙○○
    被      告  丁○○
右列被告因過失致死案件，經檢察官提起公訴（九十一年度偵字第一五八六一號），
本院判決如左：
    主  文
乙○○因過失致人於死，處有期徒刑參月，如易科罰金以參佰元（即新臺幣玖佰元）
折算壹日，緩刑貳年。
丁○○駕駛動力交通工具，肇事致人於死而逃逸，處有期徒刑陸月，如易科罰金以參
佰元（即新臺幣玖佰元）折算壹日，緩刑貳年。
    事  實
一、乙○○考領有重型機車駕駛執照，於民國九十一年六月十三日二十二時許，駕駛
    車牌號碼ＡＲＲ—０７３號重型機車，沿高雄縣大寮鄉○○○路外側快車道由北
    向南行駛，行經該路四００號前，本應注意機車超車時，應待前行車減速靠邊或
    以手勢或亮右方向燈表示允讓後，後行車始得超越，且超越時應顯示左方向燈並
    於前車左側保持半公尺以上之間隔超過，行至安全距離後，再顯示右方向燈駛入
    原路線，而當時天候陰，夜間有照明，視距良好，路面乾燥無其他障礙物，無不
    能注意之情事，竟疏於注意，在超越同車道由簡一男所駕駛之車牌號碼ＱＫＡ—
    ６４０號輕型機車時，未待簡一男為允讓之表示且未保持適當之安全間隔，即貿
    然超車，而簡一男除酒後駕車（血液中之酒精濃度已達百分之０‧三二六）外，
    亦未注意車輛並行之間隔，二車因而發生擦撞，簡一男隨即失控衝往內側快車道
    ，人車倒落在北向（即對向）內側快車道上，適有丁○○駕駛車牌號碼ＺＤ—１
    ４７６號自用小貨車，沿高雄縣大寮鄉○○○路內側快車道由南向北行駛行經該
    處，而自簡一男身上輾過，致簡一男因而全身多處挫傷、出血性休克而當場死亡
    （丁○○對於致簡一男之死亡之部分並無過失，已由臺灣高雄地方法院檢察署檢
    察官以九十一年度偵字第一五八六一號不起訴處分確定），丁○○此時竟基於肇
    事逃逸之犯意，駕駛前揭自用小貨車加速駛離事故現場，乙○○則主動報警並自
    願接受裁判。
二、案經被害人簡一男配偶甲○○訴由暨高雄縣警察局林園分局報請臺灣高雄地方法
    院檢察署檢察官偵查起訴。
    理  由
一、被告乙○○部分：訊據被告乙○○對於右揭事實坦承不諱，且有左列證據為證：
  (一)有臺灣省高屏澎區車輛行車事故鑑定委員會鑑定意見書、臺灣省車輛行車事故覆
    議鑑定委員會九十二年三月三日府覆議字第九二一００五三號函各一件附卷可參
    ，前開文書證據載明：「乙○○駕駛重型機車，超越前車時未充分注意前車動態
    ，為肇事次因。」等語，顯見被告未依道路交通安全規則第一百零一條第五款規
    定超車，未盡交通往來安全之注意義務，且被告之過失與簡一男死亡結果間有因
    果關係，應可認定。
  (二)復有簡一男相驗屍體證明書、驗斷書、道路交通事故調查報告表各一件、簡一男
    屍體照片三幀、道路交通事故現場蒐證照片三十六幀附卷可證，核與被告自白及
    前揭事實相符。
  (三)被告自白核與前揭證據顯示之事實相符，本件事證明確，被告犯行已堪認定。
二、被告丁○○部分：訊據被告丁○○矢口否認右揭事實，辯稱：我根本不知道有撞
    到人，後面的車追上我說我撞到人，我又回到現場，但是我怕會增加處理的麻煩
    ，所以沒有告知警察就先行離去云云。惟查右揭事實：
  (一)業據證人丙○○於警詢時證稱：「我於九十一年六月十三日下午十時許駕駛車牌
    號碼Ｅ８－９５５９號自用小客車沿鳳林四路由南往北，行經忠義派出所附近，
    當時我跟在一部車牌號碼ＺＤ－１４７６號藍色小貨車後面約十公尺，到肇事地
    點時突然發現載我左前方有一部機車跟一個人躺在路中央雙黃線處，人頭部剛好
    載我前面該部藍色小貨車前輪跟後輪中間，我直覺馬上向右做閃避動作，改換外
    車道行駛，該小貨車依然直行未做閃避動作，我直覺該小貨車已肇事逃逸，基於
    道義馬上追趕該部小貨車，至鳳東路將該小貨車攔下，告訴該小貨車駕駛人有撞
    到人，該駕駛人說沒有，我對他說最好回去現場看看，以免別人檢舉，對方聽聞
    後有將車調頭，是否有去現場我不確定。」等語（詳見偵查卷第九頁），核與右
    揭事實相符。
  (二)證人戊○○於本院審理時亦證稱：「當時我是駕駛車牌號碼ＹＵ－４２０７號自
    用小客車沿鳳林四路大寮往鳳山方向行駛，開在外線車道，當時前面一部是藍色
    小貨車及一部小客車都是在內線車道行駛，我看見藍色小貨車突然往右閃一下再
    往前繼續開，沒有停下來，然後在小貨車後面有一部小客車慢慢往右閃到外線車
    道擋到我的車道，然後我就按喇叭警告小客車，然後往右從慢車道閃過小客車，
    在前方不遠處停下來，我回頭看快車道好像有東西，我沒有看清楚是什麼東西，
    就繼續開車走，我往前追前面那一輛藍色的小貨車，追好久就追不到。」、「（
    法官問：提示被告丁○○當日駕駛車牌號碼ＺＤ－１４７６號自用小貨車照片，
    是否為當時之藍色小貨車？）跟這部車同型，且顏色一樣。」等語（詳見本院九
    十二年五月六日審判筆錄），亦核與右揭事實相符。
  (三)卷附道路交通事故調查報告表記載：「簡一男騎乘機車與被告乙○○騎乘之機車
    擦撞後，致簡一男人車倒地，遭不詳車籍之車輛碾過簡一男頭顱，當場死亡。」
    等語，而高雄縣政府警察局林園分局採集被害人簡一男血液檢體、被告丁○○駕
    駛之車牌號碼ＺＤ－１４７６號自用小貨車車輪檢體、證人丙○○駕駛之車牌號
    碼Ｅ８－９５５９號自用小客車車輪檢體、證人戊○○駕駛之車牌號碼ＹＵ－４
    ２０７號自用小客車車輪檢體送內政部警政署刑事警察局鑑定，經該局檢驗結果
    被告丁○○駕駛之車牌號碼ＺＤ－１４７６號自用小貨車車輪檢體有四件呈弱陽
    性反應，證人丙○○駕駛之車牌號碼Ｅ８－９５５９號自用小客車車輪檢體有一
    件呈弱陽性反應，證人戊○○駕駛之車牌號碼ＹＵ－４２０７號自用小客車車輪
    檢體則全為陰性反應，以被告丁○○駕駛之車牌號碼ＺＤ－１４７６號自用小貨
    車車輪檢體血跡陽性反應比例最高，被害人簡一男頭顱係為被告丁○○駕駛之車
    牌號碼ＺＤ－１４７６號自用小貨車碾過，應可認定。
  (四)另依卷附臺灣省高屏澎區車輛行車事故鑑定委員會鑑定意見書、臺灣省車輛行車
    事故覆議鑑定委員會九十二年三月三日府覆議字第九二一００五三號函所載：「
    丁○○無肇事因素，惟肇事後駛離現場，有違規定。」等語，亦可認定被告丁○○駕駛之車牌號碼ＺＤ－１４７６號自用小貨車當時確有碾過被害人簡一男頭部
    。
  (五)證人即當時乘坐丁○○駕駛ＺＤ－１４７６號自用小貨車之郭俊宏、郭崑明、徐
    玲雖於警詢時均證稱丁○○駕駛之自用小貨車並未碾過東西云云（詳見偵查卷第
    十頁至第十五頁），惟郭俊宏為被告丁○○之弟，郭崑明為被告丁○○之友人，
    徐玲為郭崑明之妻，其所為證述迴護被告丁○○，應可預期，且其所為證詞與前
    開證據顯示之事實顯有矛盾，不足為被告丁○○有利之認定。
  (六)綜上所述，被告所辯顯係卸責之詞，不足採信。本件事證明確，被告丁○○犯行
    已堪認定，應依法論科。
三、核被告乙○○所為，係犯刑法第二百七十六條第一項過失致死罪。被告丁○○所
    為，係犯刑法第一百八十五條之四肇事逃逸罪。被告乙○○於犯罪後，即於該管
    公務員發覺前，向高雄縣政府警察局忠義派出所自首，有道路交通事故調查報告
    表記載本件車禍報案人為被告乙○○等語附卷可參，應依刑法第六十二條規定減
    輕其刑。審酌被告乙○○及丁○○均無前科，素行堪稱良好，因一時疏忽致為本
    件犯行，其過失僅為肇事次因，被害人過失為肇事主因，被告乙○○犯後坦承犯
    行，且與被害人家屬調解成立並賠償損害，頗有悔意，被告丁○○雖肇事逃逸，
    但其對被害人死亡之結果並無過失等一切情狀，分別量處如主文所示之刑，並均
    諭知易科罰金折算標準，以示警惕。又查被告乙○○與丁○○均未曾受有期徒刑
    以上刑之宣告，有卷附臺灣高等法院被告全國前案紀錄表附卷可參，被告乙○○
    因過失而犯罪，且已與被害人調解成立賠償損害，有調解書附卷可證，被告丁○○因一時失慮致罹刑典，被告二人經此起訴審判，當知所警惕，信無再犯之虞，
    本院認所宣告之刑均以暫不執行為適當，併均諭知緩刑二年，以啟自新。
據上論斷，應依刑事訴訟法第二百九十九條第一項前段，刑法二百七十六條第一項、
第一百八十五條之四、第六十二條、第四十一條第一項、第七十四條第一款，罰金罰
鍰提高標準條例第一條前段、第二條，判決如主文。
本案經檢察官林敏惠到庭執行職務。
中      華      民      國    九十二    年      五      月    二十      日
                                      臺灣高雄地方法院交通法庭
                                          法  官  陳業鑫
右為正本，係照原本作成，證明與原本無異。
如不服本判決，應於送達後十日內，向本院提出上訴狀。
                                          書記官  陳素徵
中      華      民      國    九十二    年      五      月   二十二     日
附錄本判決論罪之法條：
刑法二百七十六條第一項
因過失致人於死者，處二年以下有期徒刑、拘役或二千元以下罰金。
刑法第一百八十五條之四
駕駛動力交通工具肇事，致人死傷而逃逸者，處六月以上五年以下有期徒刑。


司法院資訊處製作；財團法人民間司法改革基金會備份。
